臺灣臺中地方法院交通事件裁定　　　 100年度交聲字第1600號
原處分機關　交通部公路總局臺中區監理所
異　議　人
即受處分人　謝宜庭
上列異議人即受處分人因違反道路交通管理處罰條例案件，對於
交通部公路總局臺中區監理所民國100年5月30日所為之處分（中
監違字第裁60-1A0000000號裁決書），聲明異議，本院裁定如下
：
    主    文
原處分撤銷。
謝宜庭不罰。
    理    由
一、原處分機關略以：異議人即受處分人（下稱受處分人）謝宜
    庭所有車牌號碼2135-ZJ號自用小客車，於民國100年4月19
    日21時24分許，在彰化縣田中鎮○○路與東閔路口處，因「
    駕車行經有燈光號誌管制之交岔路口闖紅燈（經科學儀器採
    證）」之違規，經彰化縣警察局交通警察隊以彰縣警交字第
    1A0000000號舉發違反道路交通管理事件通知單逕行舉發。
    異議人於期限內到案提出申訴，經舉發單位查復仍有不服，
    本所遂於100年5月30日以中監違字第裁60-1A0000000號裁決
    書裁處新臺幣（下同）2700元，並依同法第63條第1項記違
    規點數3點，逾期依裁決書處罰主文裁處等語。
二、聲明異議意旨略以：伊當天沒有駕車經過此路段。而經中部
    LEXUS汽車廠告知，舉發照片中違規車輛車型是2009年式以
    前的尾燈車型，伊所有車輛車型是2010年式以後的尾燈車型
    ，不同處在於伊的車輛車型尾燈內側雙邊是白色L型，而違
    規車輛之尾燈則是紅色，兩者顯有不同。伊不可能為免繳罰
    款而去變造尾燈，伊合理懷疑車牌或遭人盜用，爰提起聲明
    異議等語，並提出其所有車輛之照片以資佐證、比對。
三、按汽車駕駛人，行經有燈光號誌管制之交岔路口闖紅燈者，
    處1800元以上5400元以下罰鍰；汽車駕駛人有第53條情形者
    ，除依原條款處罰鍰外，並記違規點數3點，道路交通管理
    處罰條例第53條第1項、第63條第1項第3款分別定有明文。
四、次按法院受理交通事件，準用刑事訴訟法之規定，道路交通
    管理處罰條例第89條前段定有明文。犯罪事實應依證據認定
    ，無證據不得認定其犯罪事實；又不能證明被告犯罪者，應
    諭知無罪之判決，刑事訴訟法第154條第2項、第301條第1項
    分別定有明文。而認定不利於被告之事實，須依積極證據，
    苟積極證據不足為不利於被告事實之認定時，即應為有利於
    被告之認定，更不必有何有利之證據；認定犯罪事實所憑之
    證據，雖不以直接證據為限，間接證據亦包括在內，然而無
    論直接或間接證據，其為訴訟上之證明，須於通常一般之人
    均不致有所懷疑，而得確信為真實之程度者，始得據為有罪
    之認定，若其關於被告是否犯罪之證明未能達此程度，而有
    合理性懷疑之存在，致使無從形成有罪之確信，根據「罪證
    有疑，利於被告」之證據法則，即不得遽為不利於被告之認
    定（最高法院30年上字第816號、76年台上字第4986號判例
    參照）。基此，法院於受理違反道路交通管理處罰條例案件
    時，亦應有其適用，易言之，法院為事實之認定時，如就原
    處分機關所認定之行為人違規事實仍有合理之懷疑，而無法
    達到確信行為人確有該當於道路交通管理處罰條例各該處罰
    條文之構成事件事實時，即應依刑事訴訟上之待證事實「倘
    有懷疑，則從被告之利益作解釋」之證據法則，對異議人為
    有利之認定，合先敘明。
五、經查：
(一)車牌號碼2135-ZJ號自用小客車，於行經前開設有燈光號誌
    管制之交岔路口闖紅燈，經設於該處之微電腦闖紅燈照相儀
    器拍攝違規照片2張，嗣由彰化縣警察局交通警察隊警員製
    單逕行舉發闖紅燈之事實，固有彰化縣警察局彰縣警交字第
    IA0000000號舉發違反道路交通管理事件通知單、彰化縣警
    察局100年5月19日彰警交字第1000031984號函及彩色違規採
    證照片2張在卷可稽。
(二)觀諸卷附舉發違規之採證照片2張，固清楚可見照片中之車
    輛確有闖紅燈之違規事實，且該車輛之車牌號碼顯示為「21
    35-ZJ」、廠牌車色款式為「LEXUS銀色IS250」，與受處分
    人提出其所有同車號、同廠牌車色款式之自用小客車照片中
    之車輛，外觀上大致相符一節。惟經本院互核前開違規照片
    及受處分人自行拍攝之自用小客車照片，並詳加比對後，除
    得明顯發現受處分人所稱照片上二車之尾燈內側分別為全紅
    色(違規採證照片所示之車輛)及L型白色(受處分人提出之車
    輛照片)有所不同外；照片上二車車尾右下角之型號「IS250
    」排列間距亦相異，違規車輛為等距分列之「IS250」，受
    處分人所有之自用小客車則為IS與250中間有較大間隙而呈
    現「IS_250」(車牌並無橫線「_」標示，僅為表達英文字母
    與數字間之間隙)，二車之部分特徵經比對確有所不同，是
    否為同一車輛已非無疑，異議人上開所辯尚非無據。再者，
    照片上二車車牌號碼第1碼「2」與最末碼「J」與車牌邊框
    距離亦明顯有異，受處分人所有之自用小客車車號首、末碼
    與車牌邊框互相緊鄰幾無間距，而違規車輛首、末碼與車牌
    邊框間明顯留有空白間距，且二車車牌車號下方左右之方形
    小框與車牌號碼之相對位置亦略有不同，顯難認係同一牌照
    。準此，據以舉發本件違規車輛之車牌，既與受處分人為車
    主之自用小客車車牌相異，則受處分人是否係採證照片所攝
    違規車輛之所有人，顯有疑義。從而，本件受處分人是否確
    有上開交通違規行為容有合理懷疑，自難單前揭違規採證照
    片逕認係受處分人所有車輛闖越紅燈，而據以裁罰受處分人
    。
五、綜上，依現存之證據，尚不足以證明受處分人所有車牌號碼
    2135-ZJ號自用小客車確有於前揭時地行經設有燈光號誌之
    交岔路口闖紅燈之違規事實。原處分機關未經詳查，遽依道
    路交通管理處罰條例第53條第1項、第63條第1項第3款及違
    反道路交通管理事件統一裁罰基準表之規定，處罰鍰2,700
    元，記違規點數3點，容有未洽。受處分人之聲明異議為有
    理由，自應由本院將原處分撤銷，並為不罰之諭知。
據上論斷，應依道路交通管理處罰條例第87條第2項，道路交通
事件處理辦法第19條前段，裁定如主文。
中    華    民    國   100    年    7     月    11    日
                  交通法庭    法  官  林慧欣
以上正本證明與原本無異。
如不服本裁定，應於收受送達後5日內向本院提出抗告狀。（應
附繕本）
                              書記官  黃美雲
中    華    民    國   100    年    7     月    11    日